臺灣桃園地方法院刑事判決　　　　　　　95年度易字第1572號
公　訴　人　台灣桃園地方法院檢察署檢察官
被　　　告　甲○○
上列被告因傷害等案件，經檢察官提起公訴（95年度偵緝字第12
16號），本院判決如下：
    主  文
甲○○傷害人之身體，處有期徒刑柒月。又以加害生命之事，恐
嚇他人致生危害於安全，處有期徒刑陸月。應執行有期徒刑壹年
。
其餘被訴傷害部分，不受理。
    事  實
一、甲○○與丙○○為男女朋友，甲○○為阻止丙○○與其分手
    ，遂於民國94年8 月24日凌晨1 時30分許，在桃園縣桃園市
    ○○路58巷24號丙○○住處前，徒手強拉丙○○至其停放在
    附近之計程車，丙○○於抗拒時因重心不穩而跌倒，甲○○
    竟基於傷害之故意，對當時已跌倒在地之丙○○拖行前往該
    計程車旁邊，致其受有臉部、雙手臂、手肘、前臂、腰部、
    雙膝及足踝等多處挫傷及瘀傷之傷害（傷害部分業據丙○○
    撤回告訴）。適丙○○之母親乙○○見此情狀，基於保護女
    兒之心理，遂趨前欲拉開甲○○，甲○○竟復別起傷害之犯
    意，徒手掐推乙○○使之跌撞地面，欲將其與丙○○隔開，
    致乙○○受有頸部、雙側上臂、雙側膝部挫傷及左側大腳指
    擦傷等傷害。迨丙○○與乙○○設法掙脫後，甲○○另基於
    恐嚇之犯意，在盛怒之下對其等恫稱「開車撞死你」等語，
    使丙○○、乙○○因此心生畏懼，足生危害於其等之生命安
    全。
二、案經乙○○、丙○○訴由桃園縣政府警察局桃園分局報告臺
    灣桃園地方法院檢察署檢察官偵查起訴。
    理  由
壹、有罪部分：
一、按被告以外之人於審判外之言詞或書面陳述，除法律有規定
    者外，不得作為證據，刑事訴訟法第159 條固定有明文。惟
    被告以外之人於審判外之陳述，雖不符同法第159 條之1 至
    之4 規定，而經當事人於審判程序同意作為證據，法院審酌
    該言詞陳述或書面陳述作成時之情況，認為適當者，亦得為
    證據。查被告甲○○於本院95年12月8 日行準備程序時，對
    於告訴人丙○○、乙○○於警詢、檢察官偵訊時之指述，均
    表示沒有意見，顯無爭執證據能力之意，堪認被告同意各該
    供述作為證據，且本院審酌該言詞陳述作成時之情況，亦無
    不適當之情事，依刑事訴訟法第159 條之5 第1 項規定意旨
    ，告訴人丙○○、乙○○於警詢及偵查中之指述，均具有證
    據能力，核先敘明。
二、訊據被告甲○○對於上揭傷害犯行均坦認不諱，核與告訴人
    乙○○在警詢、檢察官偵訊及本院審理時指述遭傷害之情相
    符，並經證人丙○○在本院審理時結證被告徒手傷害乙○○
    之情明確，並有驗傷診斷書1 紙在卷足佐。又被告於本院訊
    問時供承其身高是181 公分，體重是105 公斤（見本院95年
    11月3 日訊問筆錄第2 頁），且行為時正值34歲之壯年，對
    於年長體弱之乙○○為掐推，當可預見將致其身體因受力過
    度而跌撞地面致受有傷害，然被告仍恣意為之，並使告訴人
    乙○○受傷，被告即有傷害之故意甚明。至於告訴人乙○○
    雖進而指稱：被告將其強壓在地，並將其頭部往地上敲等情
    。第查證人丙○○於本院96年1 月16日審理時結稱其當時係
    在被告與乙○○中間，兩人各拉其一隻手，被告乃將其母親
    推倒等情（參本院審理卷第3 頁、第4 頁）。再者，細繹告
    訴人乙○○提出之驗傷診斷書記載其係受有頸部、雙側上臂
    、雙側膝部挫傷及左側大腳趾擦傷等傷害。衡情以被告壯碩
    之身軀，倘強壓告訴人乙○○頭部撞擊地面，其頭部將受有
    更明顯之傷害，然驗傷之結果並非如此，且核與丙○○上開
    證述肢體衝突之過程不合，從而告訴人乙○○之此部分指訴
    ，實有誇大情詞之虞，固非可採，惟就告訴人乙○○遭推倒
    在地一節，乙○○與丙○○則屬證述一致而可採，從而告訴
    人乙○○所指述遭被告傷害之過程，雖有部分瑕疵存在，然
    並非即全然不足採信。綜合上述，本件事證明確，被告傷害
    犯行堪以認定。
三、再訊之被告甲○○則矢口否認有何恐嚇犯行，辯稱：其在混
    亂之中，已不復記憶有無說過「要開車撞死你們」等語，然
    被告實無恐嚇乙○○與丙○○之意思。經查：上揭事實，業
    據告訴人丙○○在警詢及本院審理時；告訴人乙○○在檢察
    官偵訊及本院審理時均指述甚明。且其等因而躲進附近之豆
    腐店一節，並經丙○○與乙○○證述甚明，亦為被告所供述
    無訛，堪認為真實。從而告訴人丙○○、乙○○確因感到害
    怕而欲尋求庇護，又告訴人丙○○並結證被告當時已氣急敗
    壞（參上開審理筆錄第4 頁），衡此盛怒之狀況下，脫口而
    出此恫嚇之言，亟屬可能，而告訴人丙○○於本院審理時表
    示不願再追究此事，衡情尚無設詞構陷被告之動機。告訴人
    乙○○、丙○○上揭指述，洵非子虛。事證明確，被告恐嚇
    犯行亦堪認定。
四、查被告行為後，刑法及刑法施行法部分條文業經修正公布，
    並均於95年7 月1 日施行。修正後刑法第2 條第1 項之規定
    ，係規範行為後法律變更所生新舊法律比較適用之準據法，
    於修正後刑法施行後，應適用修正後刑法第2 條第1 項規定
    之「從舊從輕」之原則為比較；修正後刑法第2 條第2 項，
    則為同條第1 項之特別規定，於修正後刑法施行後，關於非
    拘束人身自由之保安處分，應依修正後刑法第2 條第2 項之
    規定，適用裁判時之法律。又修正後刑法第35條，乃刑之重
    輕之法定次序與標準，應適用裁判時之修正後刑法第35條之
    規定。修正後刑法第2 條第1 項係採「從舊從輕」原則，適
    用最有利於行為人之法律。既曰法律，自較刑之範圍為廣；
    除法律有特別規定者（如修正後刑法第2 條第2 項非拘束人
    身自由之保安處分適用裁判時法，修正後刑法施行法第9 條
    之3 規定之情形），應依其規定；或事關執行之緩刑之宣告
    ，或犯罪在刑法修正施行前，自首在刑法施行後之自首部分
    ，或程序之規定（程序從新，如刑法第40條沒收宣告之程序
    規定），應適用裁判時之修正後刑法之規定外；依修正後刑
    法第2 條第1 項比較時，應就「罪、刑」有關之共犯、未遂
    犯、連續犯、牽連犯、結合犯以及累犯加重、自首減輕暨其
    他法定加減原因（如身分加減）與加減例等一切情形，綜其
    全部之結果而為比較後，予以整體適用，不能割裂而分別適
    用有利益之條文。關於易科罰金之折算標準、易服勞役之折
    算標準及期限、罰金與死刑是否併予執行、多數有期徒刑定
    應執行之刑時之最高刑期之限制等之修正，事涉行為人易刑
    折算標準金額之多寡與期限之長短及定執行刑時能否就罰金
    刑併予執行或有期徒刑定應執行之刑時最高度之限制，亦均
    屬依修正後刑法第二條第一項所應比較適用法律之範圍。拘
    束人身自由之保安處分，並非屬修正後刑法第2 條第2 項規
    定應適用裁判時法之範圍，除有特別規定者外，亦屬應依修
    正後刑法第2 條第1 項比較適用之法律；從刑附屬於主刑，
    除法律有特別規定者外，依主刑所適用之法律（以上參考最
    高法院95年5 月23日刑事庭第8 次會議決議及最高法院24年
    上字第4634號、24年上字第5292號、27年上字第2615號判例
    ）。其次，法律有變更而須為新、舊法之比較以定其適用之
    目的，厥唯保障行為人之既有法律地位不致因法律之修正而
    惡化或受到更不利益之結果並兼謀行為人之利益，此為最高
    之價值，非必斤斤於法律體系適用之完整性，況或基於法規
    之性質，如程序性之法律、事涉執行之緩刑規定，依法理係
    均應適用新法，或因法律另有規定，如修正後刑法第2 條第
    2 項規定「非拘束人身自由之保安處分係適用裁判時之法律
    」，修正後刑法施行法第3 條之1 第2 項規定「於九十四年
    一月七日刑法修正施行前犯併合處罰數罪中之一罪，且該數
    罪均符合第四十一條第一項得易科罰金之規定者，適用九十
    年一月四日修正之刑法第四十一條第二項規定」，即有此情
    形係一律適用行為時法之舊法，由是可見遇有法律修正而須
    選擇適用新法或舊法時，應依法規之性質或視法律之規定各
    自決之，不受其他法規如何適用之羈絆，在選法適用時，本
    即寓有可據個別之特性而割裂分別適用新法或舊法之容許性
    ，縱令須為利、弊之比較以定如何適用之法規亦無不同，至
    數項經修正之法律須整體比較以同其新、舊法之適用俾維持
    法律體系之完整性，核係各該法律在適用上因具「依附及相
    互關聯」之特性使然，非屬新、舊法應比較利、弊藉資保障
    行為人之既有法律地位兼謀其利益之立法意旨所必然。準此
    以解，就「罪、刑」有關之規定諸如共犯、未遂犯、連續犯
    、牽連犯、結合犯以及累犯加重、自首減輕暨其他法定加減
    原因（如身分加減）與加減例等一切情形，應綜其全部之結
    果而為比較後，予以整體適用，不能割裂而分別適用有利益
    之條文，固如前述，惟究其緣由，實係著眼於因各該規定皆
    涉及犯罪之態樣、階段、罪數、法定刑得或應否加、減暨加
    減之幅度，並進而影響法定刑或處斷刑之範圍，換言之，各
    該「罪、刑」之規定須經綜合考量整體適用後，方能據以限
    定法定刑或處斷刑之範圍，嗣始得於該範圍內為一定刑之宣
    告，易詞以言，個別宣告刑雖屬單一之結論，然實係經綜合
    考量整體適用各相關「罪、刑」規定之所得，因之，宣告刑
    所據以決定之各相關「罪、刑」規定，顯具適用上之「依附
    及相互關聯」之特性，自須同其新、舊法之適用，第查，「
    易刑」或「定執行刑」係規範宣告刑得或應如何執行之法律
    ，核屬為刑之宣告後始生應否適用問題之規定，非屬宣告刑
    所據以決定因而須先行確定如何適用新、舊之法規，依其性
    質，在未為刑之宣告前亦無可能確定應否適用而預先選定須
    適用新或舊法，復無此必要，不寧唯是，該規定所涵攝之「
    小前提」係「宣告刑」，猶與「罪、刑」規定涵攝之「小前
    提」為「歷史社會事實」迥異，職是，「易刑」及「定執行
    刑」之規定，不論涵攝之「小前提」、決定應否適用之階段
    及適用後所得之法律效果，與「罪、刑」之規定皆不相侔，
    與之顯不具適用上之「依附及相互關聯」之特性，依前述，
    要毋須與「罪、刑」之規定同其新、舊法之適用，自得秉其
    本身之性質而各據應涵攝之「小前提」為新、舊、利、弊之
    比較後個別定其法律之適用，尤應敘明。茲首就與本案有關
    且於為刑之宣告前須先行及連帶確定應如何適用之法律修正
    情形列述如下：
(一)、與罪、刑有關且須依修正後刑法第2 條第1 項規定為利、弊
    之比較以定如何適用之法律變更部分：修正前刑法第33條第
    5 款規定「罰金：（銀元）一元以上。」，復依罰金罰鍰提
    高標準條例第1 條前段規定提高為10倍，折算新台幣為30元
    ；修正後刑法第33條第5 款規定「罰金：新臺幣一千元以上
    ，以百元計算之。」；次查，刑法分則各條文所定之罰金刑
    ，其幣別原為「銀元」，又倘非屬72年7 月26日至94年1 月
    7 日間新增或修正之條文，所定罰金數額並依罰金罰鍰提高
    標準條例第1 條前段規定提高為10倍，惟依95年6 月14日修
    正公布、同年7 月1 日施行之中華民國刑法施行法第1 條之
    1 ：「中華民國九十四年一月七日刑法修正施行後，刑法分
    則編所定罰金之貨幣單位為新臺幣。九十四年一月七日刑法
    修正時，刑法分則編未修正之條文定有罰金者，自九十四年
    一月七日刑法修正施行後，就其所定數額提高為三十倍。但
    七十二年六月二十六日至九十四年一月七日新增或修正之條
    文，就其所定數額提高為三倍。」，現行刑法中，有關於罰
    金刑之計算單位及其最低度刑之規定已有修正，自屬法律變
    更。準此，經綜合適用修正前、後之罪、刑相關規定予以比
    較，修正後刑法規定，並未對被告較為有利，因之，依現行
    即修正後刑法第2 條第1 項前段規定，此部分自應整體適用
    修正前刑法之有關規定，合先敘明。
(二)、毋須依修正後刑法第2 條第1 項規定為利、弊之比較以定如
    何適用之法律修正部分：修正前刑法第55條規定「一行為而
    觸犯數罪名，從一重處斷」，此即學理上所稱之「想像競合
    犯」，雖經修正為「一行為而觸犯數罪名者，從一重處斷。
    但不得科以較輕罪名所定最輕本刑以下之刑」，惟此最低度
    刑科刑之限制核屬法理之明文化，並非修正後刑法第2 條第
    1 項所稱之「法律變更」，固毋須依該條項規定為新、舊法
    之比較，然此係涉及處斷上「罪數」之事項，為與罪、刑有
    關之規定而具有適用上之「依附及相互關聯」之特性定，故
    與其他罪、刑之規定應整體適用修正前之法律。
五、核被告所為係犯刑法第277 條第1 項傷害罪、第305 條恐嚇
    危害安全罪。被告以一行為，同時恐嚇被害人丙○○、乙○○，致生危害其等生命、身體安全，係以一行為而觸犯二恐
    嚇罪名，為想像競合犯，應依修正前刑法第55條規定，從一
    重之恐嚇危害安全罪處斷。至於告訴人丙○○在本院審理時
    結稱其並不確定被告是否開車作勢要撞人，因被告回家的路
    亦會經過該豆腐店等情，此外，亦查無其他證據足認被告有
    開車作勢衝撞告訴人之情況，此部分事實仍屬無法證明，惟
    核與本院所審認被告上開恐嚇部分，僅行為態樣差異而為實
    質上一罪關係，爰就此部分起訴，不另為無罪之諭知。又被
    告所犯上開2 罪名，犯意各別，行為互異，應予分論併罰。
    茲審酌被告僅因被害人欲與分手，即以粗暴之方式對待，復
    對告訴人乙○○造成身體傷害，及被害人之心理畏怖，情節
    非輕，及其犯罪手段、素行、部分坦認之犯後態度等一切情
    狀，分別量處如主文所示之刑。次按，修正前刑法第51條第
    5 款規定：「宣告多數有期徒刑者，於各刑中之最長期以上
    ，各刑合併之刑期以下，定其刑期。但不得逾二十年。」，
    修正後同條款則規定：「宣告多數有期徒刑者，於各刑中之
    最長期以上，各刑合併之刑期以下，定其刑期。但不得逾三
    十年。」，而本件不論依上開修正前或修正後規定，對於定
    執行刑之結果並不生影響。從而修正後規定並未有利於被告
    ，爰依修正前刑法第51條第5 款規定定其應執行刑。
貳、公訴不受理部分：
一、公訴意旨略以：被告甲○○於94年8 月24日凌晨1 時30分許
    ，在桃園縣桃園市○○路58巷24號丙○○住處前，徒手強拉
    丙○○至其停放在附近之計程車，丙○○於抗拒時因重心不
    穩而跌倒，甲○○竟基於傷害之故意，仍對已跌倒在地之丙○○拖行前往該計程車旁邊，致其受有臉部、雙手臂、手肘
    、前臂、腰部、雙膝及足踝等多處挫傷及瘀傷等傷害，因認
    被告係犯刑法第277 條第1 項之傷害罪等語。
二、經查：被害人丙○○在本院審理時當庭撤回對被告甲○○之
    傷害告訴（見本院96年1 月16日審判筆錄第7 頁），而依刑
    法第287 條前段規定，觸犯刑法第277 條第1 項之罪，須告
    訴乃論。爰依刑事訴訟法第303 條第3 款規定，就此部分起
    訴諭知不受理。
據上論斷，應依刑事訴訟法第299 條第1 項前段、第303 條第3
款，修正後刑法第2 條第1 項前段，刑法第277 條第1 項、第30
5 條，修正前刑法第55條、第51條第5 款，罰金罰鍰提高標準條
例第1 條前段，判決如主文。
本案經檢察官許曉微到庭執行職務。
中　　華　　民　　國　　96　　年　　1 　　月　　30　　日
                  刑事第十一庭  審判長法　官  蔡榮澤
                                　　　法  官  魏于傑
                                　　　法  官  蕭世昌
以上正本證明與原本無異。
如不服本判決，應於判決送達後10日內向本院提出上訴狀（應附
繕本），上訴於臺灣高等法院。
        　　　　　　　　　　　　　　　書記官　林韡婷
中　　華　　民　　國　　96　　年　　2 　　月　　5 　　日
附錄本案論罪科刑法條：
中華民國刑法第277 條第1 項規定：
傷害人之身體或健康者，處3 年以下有期徒刑、拘役或1 千元以
下罰金。
中華民國刑法第305條規定：
（恐嚇危害安全罪）以加害生命、身體、自由、名譽、財產之事
，恐嚇他人致生危害於安全者，處2 年以下有期徒刑、拘役或3
百元以下罰金。
